【裁判字號】    92,瑞簡,48
【裁判日期】    920919
【裁判案由】    損害賠償
【裁判全文】
臺灣基隆地方法院宣示判決筆錄  九十二年瑞簡字第四八號
    原      告  甲○○即吳國華.
    被      告  乙○○
右當事人間九十二年度瑞簡字第四八號損害賠償事件於中華民國九十二年九月十九日
下午四時在本院瑞芳簡易庭公開宣示判決出席職員如左：
                法      官  陳培仁
                法院書記官  林婉瑩
                通      譯  劉春生
朗讀案由兩造均未到
法官朗讀主文宣示判決，並諭知將判決主文、所裁判之訴訟標的及其理由要領，記載
於後：
    主    文
被告應給付原告新台幣伍萬玖仟貳佰捌拾陸元，及自民國九十二年八月七日起至清償
日止，按年息百分之五計算之利息。
原告其餘之訴駁回。
訴訟費用由被告負擔十分之六，餘由原告負擔。
本判決原告勝訴部分得假執行。
原告其餘假執行之聲請駁回。
    事實及理由要領
一、原告主張於民國九十二年三月十一日下午一時四十分許，其所駕駛車號一八一－
    ＬＮ號營業小客車（下稱系爭車輛），沿省道台二線由基隆往宜蘭方向行駛，在
    台二線七四．○五公里處（建基路三九號前二十公尺），迴轉往基隆方向，被告
    所駕駛車號Ｐ七－二一六二號自用小客車，疏未注意且車速過快並跨越雙黃線致
    撞及系爭車輛左後側，造成系爭車輛嚴重受損，並因而撞及訴外人鄭進財所有停
    放於路邊之車號三Ｎ－二八二○號自用小客車，二受損車輛經送往修復，計支出
    修理費及營業損失等共造成新台幣（下同）十三萬五千元之損失，為此訴請被告
    如數賠償及自起訴狀繕本送達翌日起至清償日止按年息百分之五計算之利息等語
    。被告則以原告違規在雙黃線迴轉且未打方向燈，對於本件交通事故亦應負肇事
    責任等語，資為抗辯。
二、原告所主張受有前開損失之事實，業據其提出估價單二份、修車證明書、基隆市
    計程車駕駛員職業工會函各一份為證，且為被告所不爭執，自堪信為真實。
三、查原告所駕駛系爭車輛於前開時、地，由基隆往宜蘭方向行駛，在肇事地點迴轉
    往基隆方向，被告所駕駛之車輛，則沿省道台二線由基隆往宜蘭方向行駛，該肇
    事地點，係劃有分向限制線之路段，不得迴車，兩車之撞及地點係在原告所行方
    向之車道內，此由卷附道路交通事故調查報告表所載車輛散落物均分布在原告車
    道內即可知悉。按汽車在雙向二車道行駛時，均應在遵行車道內行駛，在劃有分
    向限制線之路段，不得駛入來車之車道內。而原告在劃有分向限制線之路段迴車
    ，被告則駕車跨越分向限制線，駛入來車車道內，因而肇事，有道路交通事故調
    查報告表、補充資料表、偵訊筆錄、舉發違反道路交通管理事件通知單及照片等
    附卷可證。原告及被告二人駕駛車輛分別違反道路交通安全規則第一百零六條第
    二款、第九十七條第一款、第二款之規定，極為明顯。是原告主張被告應負過失
    侵權行為損害賠償責任，自屬有據。
四、按因故意或過失，不法侵害他人之權利者，負損害賠償責任；又汽車、機車或其
    他非依軌道行駛之動力車輛，在使用中加損害於他人者，駕駛人應賠償因此所生
    之損害，民法第一百八十四條第一項前段、第一百九十一條之二前段分別定有明
    文。惟依民法第一百九十六條規定請求物被毀損所減少之價額，固得以修復費用
    為估定之標準，但以必要者為限，即修理材料以新品換舊品，應予折舊。經查原
    告所有系爭車輛為九十一年八月出廠，有行車執照影本在卷可稽，至九十二年三
    月十一日肇事受損時止，依營利事業所得稅查核準則第九十五條第六款規定：「
    固定資產提列折舊採用定率遞減法者，以一年為計算單位，其使用期間未滿一年
    者，按實際使用之月數相當於全年之比例計算之，不滿一月者，以月計」之方法
    計算結果，應以七個月計，其汽車及附加零件已有折舊，應將折舊部分予以扣除
    。本院依行政院所頒固定資產耐用年數表及固定資產折舊率之規定，業用客車之
    耐用年數為五年，依定率遞減法每年折舊千分之三百六十九，則原告請求之修理
    費中零件部分為五萬六千五百八十八元，依上開標準計算之折舊額為一萬二千一
    百八十一元（即七個月折舊額為56588元 × 0.369 ×7/12＝12181元），扣除折
    舊額後，原告所得請求之零件費用為四萬四千四百零七元，加上不應折舊之工資
    費用二萬九千八百八十一元，合計為七萬四千二百八十八元。另系爭車輛係營業
    小客車，因本件交通事故送廠維修期間二十一日，每日損失營業收入一千四百十
    六元，合計損失營業收入二萬九千七百三十六元，亦有修車證明書、基隆市計程
    車駕駛員職業工會函在卷可參。又原告所駕駛系爭車輛於遭被告後，復撞及停放
    於路邊鄭進財所有車輛，其修理費用一萬四千五百四十八元，業由原告先行支付
    ，此部分損害亦得向被告請求賠償，總計原告所受損失為十一萬八千五百七十二
    元。
五、按損害之發生或擴大，被害人與有過失者，法院得減輕賠償金額，或免除之，民
    法第二百十七條第一項定有明文。查被告及原告就本件交通事故之發生同有過失
    ，已如上述，本院認為其二人之過失責任各為百分之五十，原告自應僅能請求被
    告賠償前開損失之半數即五萬九千二百八十六元。從而，原告基於侵權行為之法
    律關係，請求被告給付五萬九千二百八十六元及自起訴狀繕本送達翌日（即九十
    二年八月七日）起至清償日止按年息百分之五計算之利息，為有理由，應予准許
    ，逾上開金額部分之請求，於法無據，應予駁回。
六、本件所命被告給付之金額未逾五十萬元，爰就原告勝訴部分，依職權宣告假執行
    ，至原告敗訴部分，其假執行之聲請，即失所附麗，應併予駁回。
中      華      民      國    九十二    年      九      月    十九      日
~B臺灣基隆地方法院瑞芳簡易庭
~B        法院書記官  賴敏慧
~B        法      官  陳培仁
右正本證明與原本無異。
本筆錄正本之送達，與判決正本之送達，有同一效力。
對於本件判決如有不服，應於收受送達後二十日內向本院提出上訴書狀，上訴於本院
合議庭，並按他造當事人之人數附具繕本。
中      華      民      國    九十二    年      九      月    二十六    日
~B        法院書記官  賴敏慧


司法院資訊處製作；財團法人民間司法改革基金會備份。
